臺灣高等法院刑事判決　　　　　　　　　　　　　　九十三年度上訴字第四九四號
　　上　訴　人
　　即　被　告　戊○○
　　指定辯護人　陳長甫律師
右上訴人因強盜等案件，不服臺灣板橋地方法院九十二年度訴字第二八六號，中華民
國九十二年十二月三十一日第一審判決（起訴案號：臺灣板橋地方法院檢察署九十一
年度偵字第二二一０六號，移送併辦案號：臺灣板橋地方法院檢察署九十二年度偵字
第一一一七五號、九十二年度偵字第一二一八０號）提起上訴，本院判決如左：
    主  文
上訴駁回。
    事  實
一、戊○○曾於民國八十四年間，因竊盜罪，經臺灣板橋地方法院判處有期徒刑一年
    四月確定，復於八十五年間，因竊盜案，經臺灣板橋地方法院判處有期徒刑十月
    確定，又於八十六年間，因妨害自由案，經臺灣板橋地方法院判處有期徒刑六月
    ，如易科罰金以三百元折算一日確定，再於八十六年間，因違反修正前麻醉藥品
    管理條例案，經臺灣板橋地方法院判處有期徒刑五月，如易科罰金以三百元折算
    一日確定，前述各案並經裁定應執行刑有期徒刑二年九月，於八十八年七月二十
    二日假釋出監，於八十九年四月十九日假釋期滿，未經撤銷假釋，未執行之刑以
    已執行論，詎其仍不知悛悔，於九十一年八月十七日十五時許，騎乘車牌號碼Ｍ
    ＣＮ－二八一號機車，搭載丁○○（另案由臺灣板橋地方法院九十一年度訴字第
    二三二三號、本院九十二年度上訴字第二二六五號審理），行經臺北縣板橋市○○路○段二六五巷七之七號前，適己○○騎乘車牌號碼ＬＫＵ－二九五號機車搭
    載友人丙○○亦行經該處，戊○○與丁○○竟共同基於意圖為自己不法所有之犯
    意聯絡，騎乘車牌號碼ＭＣＮ－二八一號機車，搭載丁○○追逐己○○所騎之機
    車，迨己○○停車後，戊○○與丁○○並共同基於傷害故意，毆打己○○，致己○○受有左眼角皮下瘀血約二Ｘ二公分、右眉擦傷約一Ｘ零點二公分、左手腕皮
    下瘀血約二Ｘ零點三公分、左頸部皮下瘀血約十Ｘ零點二公分之傷害，直將己○○打倒在地，併生頭暈，而無法抗拒之際，戊○○、丁○○二人即強行拔下己○○所有、配戴在身之金項鍊、金手鍊各一條，強盜得手後，陳、姜貳人共乘牌照
    號碼ＭＣＮ－二八一號機車加速逃離現場，己○○嗣即報警處理，經警循線查獲
    上情。
二、案經己○○訴由臺北縣政府警察局板橋分局報告臺灣板橋地方法院檢察署檢察官
    偵查起訴。
    理  由
一、訊據被告戊○○固坦承於右揭時、地，與丁○○共同毆打告訴人己○○，惟矢口
    否認有強盜之犯行，並辯稱：本件肇因係其騎乘機搭載丁○○（另案審理）闖紅
    燈，告訴人己○○瞪被告及丁○○，其二人心生不滿，乃騎車追逐告訴人己○○
    ，至前揭事實欄所示之時、地，將告訴人己○○攔下並毆打己○○，但未拿己○○所有之金項鍊、手鍊等物。況告訴人己○○雖遭被告及丁○○毆打，但尚未達
    不能抗拒之程度。而證人乙○○至原審做證時，開庭前座在被告戊○○身旁，並
    不認識被告，如何指認被告涉本案。
二、經查：
(一)右揭事實，業據告訴人己○○於警訊時、檢察官偵查中、原審時指訴綦詳（見偵
    字第二二一０六號第一四至一九頁、第七三頁背面、原審卷第八四頁），核與證
    人丙○○於警訊時證稱：「我與男友己○○於九十一年八月十七日十五時騎機車
    停在板市○○○路口等待紅綠燈，突然有二名男子騎乘一部機車緊追在我們之後
    ，並口出穢言說如果我們不停車，．．．，我當時非常害怕就告訴我男友，我們
    被二名嫌犯追到板市○○路大中華教練場才停車，停車後二名嫌犯就當場用拳頭
    打我男友，我們並一直向二名嫌犯道歉，嫌犯仍不罷休，打完男友後二名嫌犯就
    搶下我男友脖子上的金項鍊及手上的金手鍊，．．．。」等語（見偵字第二二一
    ０六號第二一頁），於檢察官偵查中證稱：「（有在上開時地看見己○○被打？
    ）有，有二個人打他，我當時在旁邊。（提示丁○○口卡及戊○○相片，打己○○的二人為此二人？）是。．．．（有看見己○○的項鍊及手鏈被拿走？）有，
    他們二人一起拿的。（當時己○○情況？）因黃先被他們二人打，應該是不能抵
    抗了，他約被打十幾下。」等語（見同上卷第七三頁背面、第七四頁正面），證
    人乙○○於警訊時證稱：「我於昨（十七）日約下午十五時左右在板橋市○○路
    ○段二六五巷七之七號前目擊一對男女遭人．．．強盜身上所佩戴之金項鍊及金
    手鍊，經詢問被害人：得知被害人為己○○（．．．）遭二名男子（一胖一瘦、
    胖者約二０至三０歲留平頭，較瘦者約二０至三０歲頭髮較長）由瘦者將．．．
    ，二人共同毆打被害人，我本來以為是打架，經過約一分鐘，我見到該二名男子
    強行搶走被害人之金項鍊及金手鍊，才知道發生強盜案件。」等語（見偵字第二
    二一０六號第二三頁），於檢察官中證稱：「（有在上開時地看見己○○被打？
    ）我看見二個人打他，我當時在那學開車。（提示丁○○口卡及戊○○相片，打
    己○○的二人為此二人？）是。．．．（有看見己○○的項鍊及手鏈被拿走？）
    有，他們二人一起拿的。（當時己○○情況？）我看見黃被打五、六下，我就過
    去，而過去時，他們二人就拿了東西就走了。」等語（見同上卷第七三頁背面、
    第七四頁正面），於原審時證稱：「（當時情形如何？）我見到有兩個人打被害
    人，搶他的東西。後來我就走了。（我《指被告》是如何搶他東西？）我看到被
    告將被害人打倒在地上，搶他的東西。（我《指被告》搶了他何物？）手上的東
    西，手鍊。（你《指證人》在多遠的地方看到？）距你不到三十、五十公尺。（
    我《指被告》如何搶他的東西？）用拔的、搶的。」等語（見原審卷第四一、四
    二頁）相符，並經告訴人於警訊時當場指認被告無誤（見偵字第二二一０六號第
    一八頁），復有載明告訴人受有左眼角皮下瘀血約二Ｘ二公分、右眉擦傷約一Ｘ
    零點二公分、左手腕皮下瘀血約二Ｘ零點三公分、左頸部皮下瘀血約十Ｘ零點二
    公分傷害之亞東醫院診斷證明書一件（見偵卷第三七頁）在卷可稽。是被告騎乘
    機車搭載共犯丁○○，共同將告訴人攔下後，並共同毆打告訴人後，至告訴人不
    能抗拒，而強取告訴人脖子上之之金項鍊及手上之金手鍊，已無庸疑。
(二)被告雖辯稱：係因告訴人瞪被告及丁○○，使其二人心生不滿，始騎車追逐告訴
    人並毆打他云云。惟查：被告於警詢供稱：「．．．阿義（指共犯丁○○）告訴
    我黃員一直在看我們，好像對我們很不爽，於是我與阿義隨後就一直追他（黃員
    ）．．．」云云（見偵字第二二一０六號卷第一一頁），於檢察官偵查中供稱：
    「途中丁○○告知我己○○用斜眼瞪我們，要我去追己○○」云云（見同上卷第
    七０頁背面），而共犯丁○○於檢察官偵查中供稱：「我和戊○○共騎機車，我
    坐後座，而戊○○看己○○不順眼，主動攔下他，而我們二人一起打他。」云云
    （見同上卷第六三頁背面），就為何共乘機車追己○○一節，其二人所述緣由歧
    異，一稱係丁○○告知己○○有瞪人之舉云云，一稱係戊○○看己○○不順眼，
    主動追己○○云云，互相推諉，其二人最初所稱追人之動機，已難採信。況告訴
    人於共犯丁○○被訴強盜罪一案（即臺灣板橋地方法院九十一年度訴字第二三二
    三號）指稱：「．．．當時我戴太陽眼鏡，他們怎麼看得到」等語（見臺灣板橋
    地方法院九十一年度訴字第二三二三號卷九十二年三月五日筆錄），共犯丁○○
    亦承認被害人己○○當日有戴太陽眼鏡，益證被告所辯係告訴人瞪被告及丁○○
    ，使其二人心生不滿，始騎車追逐告訴人並毆打告訴人云云，無非飾卸之詞，不
    足採信。
(三)被告雖又辯稱：告訴人雖遭被告及丁○○毆打，但尚未達不能抗拒之程度云云，
    然按強盜罪之所謂「不能抗拒」，係指行為人所為之強暴、脅迫等不法行為，就
    當時之具體事實，予以客觀之判斷，足使被害人身體上或精神上達於不能或顯難
    抗拒之程度而言。查告訴人遭被告與共犯丁○○共同毆打後，頭很暈，並無法抵
    抗，業據告訴人訴明（見偵字第二二一０六號卷第七三頁背面、第七四頁正面）
    ，核與證人丙○○證稱：「因黃（豪章）先前被他們二人（指被告、共犯丁○○
    ）打，應該是不能抵抗．．．」等語（見同上偵卷第七四頁正面），證人乙○○
    於原審時證稱：「我看到被告將被害人打倒在地上，搶他的東西。」等語（見原
    審卷第四二頁），且查被告與共犯丁○○共同毆打告訴人，致告訴人受有事實欄
    所示之傷害，有亞東醫院診斷證明書一件（見偵卷第三七頁）在卷可稽，足認被
    告與共犯丁○○共同毆打告訴人，除致告訴人成傷外，併致己○○頭暈、倒躺現
    場。況遍查全卷未見有何積極確切之事證足認被告與共犯丁○○於案發之際受有
    何項傷害，或受告訴人何種抵抗，若謂事發當時，告訴人尚未達於不能抗拒之程
    度，豈非與常情相悖。
(四)被告再辯稱：證人乙○○於本案開庭時並不認識被告，如何指認被告即係本件犯
    行之行為人云云，但查：證人乙○○係於開庭前座於被告之身旁，而被告當時遭
    受羈押，身旁必有法警看管，任何人於庭期間與被告交談必遭法警攔阻，是證人
    乙○○自無可能與被告交談，而被告並無與證人乙○○交談，如何能得知證人乙○○不認識被告，是被告前開所辯，顯係臆測之詞，不足採信。況被告亦坦承於
    案發當時有在場參予共同毆打告訴人等情，自足作為不利被告之認定。
(五)辯護人雖辯稱：本件係共犯丁○○於毆打告訴人後另行起意強取告訴人之金飾，
    且起訴書之記載也僅認由丁○○取得黃章豪之金飾，自與被告無涉云云，按所謂
    共同正犯，係指二以上行為人，彼此有犯意之聯絡與行為之分擔，而共同犯罪。
    不論以自己共同犯罪之意思，參與構成要件或構成要件以外之行為，抑或以自己
    共同犯罪之意思，事先同謀，而由其中一人實施犯罪之行為者，均屬共同正犯（
    司法院大法官會議釋字第一０九號解釋意旨參照）。查證人丙○○、乙○○均證
    稱告訴人之金飾係遭被告及共犯丁○○強行取走（見偵字第二二一０六號卷第七
    四頁），足認被告與共犯丁○○於告訴人無法抗拒之際，取己○○所有之金項鍊
    及手鍊各一條，而被告與共犯丁○○無故共同騎乘機車追逐告訴人，迫使告訴人
    停車，並共同毆打告訴人，事後並共同強行拔取告訴人之金飾，自屬參與構成要
    件之行為，焉能諉稱不知有強取告訴人金飾情事，推由共犯丁○○承擔，而無犯
    意聯絡？辯護人所辯，尚不足採。至告訴人遭被告及共犯丁○○痛毆後，發生頭
    暈現象，即於案發後二小時左右，至警局製作筆錄，有警訊筆錄上所載時間為憑
    （見同上卷第一四頁），告訴人當時既處於頭暈之情況，是雖其於警訊時供稱係
    後座之男子（指共犯丁○○）搶走我佩帶之金飾云云，與前開證人證述之情節不
    符，自不足據為有利被告之認定。
(六)辯護人另辯稱：證人乙○○所證其於案發之際，距被告不到三０、五０公尺，能
    否看清楚被告之作為究係毆打或行搶被害人財物，恐有疑問，然證人乙○○於警
    訊時已明白證稱；「．．．二人共同毆打被害人，我本來以為是打架，經過約一
    分鐘，我見到該二名男子強行搶走被害人之金項鍊及金手鍊，才知道發生強盜案
    件。」等語（見偵字第二二一０六號第二三頁），且人之行為究係毆打或行搶，
    其動作不同，依常理判斷自足分辨出二者不同之處，辯護人執此爭辯，尚屬無據
    。
(七)辯護人再辯稱：員警於案發後次日，經被告同意搜索被告之身體、住處及機車，
    均未搜獲告訴人遭強盜之物品，亦未見有當票等物，不能逕認被告取得告訴人之
    財物且被告未將所騎乘之機車之車牌偽裝、遮蓋，若認被告與共犯丁○○共同謀
    議行搶，顯不合理云云，惟員警經被告同意執行搜索，未搜獲告訴人己○○遭搶
    之財物，或當票等物，固有搜索筆錄足參（見偵字第二二一０六號卷第七頁），
    但依前開證據，已足證明該被告確有事實欄所示犯行，縱員警未搜獲盜贓物，自
    仍無礙於被告犯行之認定。至被告於本件犯行前，未將車牌偽裝、遮蓋，與被告
    之犯行無涉，自不足遽為有利被告之認定。
(八)告訴人雖指稱：其遭被告與共犯丁○○共同毆打後，被告等強盜其財物時，有看
    見共犯丁○○拿槍脅迫云云，但查：證人乙○○於檢察官偵查中證稱：「（有看
    見他們《指被告及共犯丁○○》拿武器？）我沒看見，．．．。」等語（見偵字
    第二二一０六號卷第七四頁），自足證明被告及共犯丁○○於毆打告訴人，並強
    盜其財物時，並無持槍脅迫之舉動，告訴人此部份之指訴，尚乏確據證明，自難
    作為認定事實之基礎，併此敘明。又告訴人於警詢中雖指稱：「坐於機車後座（
    指被告丁○○）告訴我說不停下來的話，就要開槍。（你是否有看到後座的男子
    拔槍？）後座男子要做出拔槍動作，我看到類似是槍」云云（見偵字第二二一０
    六號卷第一五頁），證人丙○○於警訊時證稱：「後座的丁○○並露出在腰際的
    槍，．．．」云云（見同上卷第二一頁），於檢察官偵查證稱：「「有槍，是丁○○拿的」云云（見同上卷第七四頁），惟為被告及共犯丁○○所堅詞否認，且
    告訴人於警訊時供稱：「．．．騎乘機車由環河路往浮洲橋方向行駛，我心裡想
    因為那邊人較多，心想該兩名男子應該不會對我不利才對，所以我騎到板橋市○○路二六五巷七之七號前就停下車．．．」等語（見偵字第二二一０六號卷第一
    四頁背面），足認告訴人係因認為安全後始停車，若謂共犯丁○○有故意露槍示
    威，則告訴人必然害怕共犯丁○○舉槍射擊，必當立即停車，何以告訴人未立即
    停車，顯與常情相悖，是此此部份尚乏確據證明，自不得遽採為不利被告之認定
    。至證人乙○○於警訊時證稱：「．．．由瘦者（指共犯丁○○）手槍凶器插在
    腰際．．．」云云（見偵字第二二一０六號卷第二三頁），惟證人於原審時證稱
    ：距離三十至五十公尺目擊被告等強盜告訴人（見原審卷第四二頁），則證人對
    於被告等之動作尚能分辨，而對於插於腰際支槍支是否能清楚分辨，即非無疑，
    況證人何佑星於檢察官偵查中已供稱：沒看見被告或丁○○持槍強盜，自不得以
    前開有瑕疵之證詞，即遽認被告或共犯丁○○有持槍強盜，附此敘明。
(九)綜上所述，本件事證已明，被告犯行洵堪認定。
三、按「犯強盜罪因而傷害人者，除致人重傷或致人於死，刑法〔舊〕第三百四十六
    條第三項已有特別規定外，其傷害人而未達重傷以上之程度者，因傷害行為與強
    盜行為其間，實有牽連關係，依本院近來見解，應依刑法〔舊〕第七十四條後段
    ，從一重處斷。」，最高法院二十年度上字第一三號判例意旨參照。又「強盜罪
    ，非以傷人為當然之手段，若具有傷害故意，且發生傷害結果，自應另負傷害罪
    責，與強盜罪有方法結果之牽連關係，依刑法第五十五條之規定處斷。」，最高
    法院九十一年度台上字第五二○一號裁判意旨參照。被告與共犯丁○○將己○○
    先基於傷害之犯意，共同將被害人己○○毆打，致己○○受有左眼角皮下瘀血約
    二Ｘ二公分、右眉擦傷約一Ｘ零點二公分、左手腕皮下瘀血約二Ｘ零點三公分、
    左頸部皮下瘀血約十Ｘ零點二公分之傷害，直將己○○打倒在地，併生頭暈，而
    無法抗拒之際，被告、丁○○二人即強行拔下己○○所有、配戴在身之金項鍊、
    金手鍊各一條，而遂行其強盜行為，被告、丁○○二人顯於強取被害人財物時，
    有故意傷害被害人之行為，並發生傷害之結果，被害人己○○於警訊中併對傷害
    部分提起告訴（偵字第二二一○六號卷第一八頁），揆之上開說明，自應令負傷
    害罪責。核被告所為，係犯刑法第三百二十八條第一項之普通強盜罪、同法第二
    百七十七條第一項之傷害罪。被告與丁○○間，有犯意之聯絡與行為之分擔，為
    共同正犯。被告所犯普通強盜及傷害二罪間，有方法、結果之牽連關係，應從一
    重之普通強盜罪處斷。查被告曾於民國八十四年間，因竊盜罪，經臺灣板橋地方
    法院判處有期徒刑一年四月確定，復於八十五年間，因竊盜案，經臺灣板橋地方
    法院判處有期徒刑十月確定，又於八十六年間，因妨害自由案，經臺灣板橋地方
    法院判處有期徒刑六月，如易科罰金以三百元折算一日確定，再於八十六年間，
    因違反修正前麻醉藥品管理條例案，經臺灣板橋地方法院判處有期徒刑五月，如
    易科罰金以三百元折算一日確定，並經裁定應執行刑有期徒刑二年九月，於八十
    八年七月二十二日假釋出監，於八十九年四月十九日假釋期滿，有本院被告全國
    前按紀錄表一份在卷為憑，於五年內，再犯有期徒刑以上之本罪，為累犯，應依
    法加重其刑。
四、移送併辦意旨略以：戊○○與鄭文淵〔另案經臺灣板橋地方法院檢察署檢察官提
    起公訴〕，基於強盜之犯意聯絡，於九十二年五月二十六日下午三時三十分許，
    共同騎乘牌照號碼ＦＶＧ─一三０號重機車〔機車係被告戊○○提供〕，在臺北
    縣新莊市○○路八十一號前，見甲○○獨自騎乘牌照號碼ＱＷ３─五０八號輕機
    車，認為有機可乘，將所騎乘之機車擋住甲○○，由鄭文淵持客觀上可為兇器使
    用之機車枴柭鎖，朝甲○○頭部攻擊，王某頭部受傷縫合壹拾貳針，致使甲○○
    不能抗拒，再由戊○○強取王某頸部之項鍊壹條〔價值新台幣貳萬餘元〕，得手
    後將項鍊變賣，得款朋分花用。認被告戊○○所涉此部份強盜犯嫌與起訴部份有
    連續犯之裁判上一罪之關係，爰移請併案審理〔參見九十二年度偵字第一二一八
    ０號、九十二年度偵字第一一一七五號併辦意旨書〕；按連續犯之所謂出於概括
    犯意，必須其多次犯罪行為自始均在一個預定犯罪計劃以內，出於主觀上始終同
    一犯意之進行，若中途另有新犯意發生，縱所犯為同一罪名，究非連續其初發的
    意思，即不能成立連續犯〔最高法院七十年度台上字第六二九六號判例意旨〕。
    查被告戊○○係於「九十一年八月十七日」強盜己○○財物，業見前述，與移送
    併辦之『九十二年五月二十六日』另涉之強盜犯嫌，相距『玖』月有餘，時間實
    非緊接，難認係連續其初發之犯意，即不能成立連續犯。併辦部份非起訴效力所
    及，本院無從審究，應退由公訴人續行偵查。
五、原審基於前述理由，因依刑法二十八條、第三百二十八條第一項、第二百七十七
    條第一項、第五十五條、第四十七條，罰金罰鍰提高標準條例第一條前段各規定
    ，於審酌被告犯罪之動機、目的、手段、所致之危害，暨犯罪後態度等一切情狀
    ，量處有期徒刑六年。核其認事用法，俱無違誤，量刑亦甚允洽。被告上訴意旨
    ，仍執陳詞否認犯罪，為無理由，應予駁回。
據上論斷，應依刑事訴訟法第三百六十八條，判決如主文。
本案經檢察官吳國南到庭執行職務。
中      華      民      國    九十三    年      五      月    二十一    日
                              臺灣高等法院刑事第六庭
                                  審判長法  官  陳  春  秋
                                        法  官  高  明  哲
                                        法  官  洪  英  花
右正本證明與原本無異。
如不服本判決，應於收受送達後十日內向本院提出上訴書狀，其未敘述上訴之理由者
並得於提起上訴後十日內向本院補提理由書（均須按他造當事人之人數附繕本）。
                                        書記官  陳  威  霖
中　　　華　　　民　　　國　　九十三　　年　　　五　　　月　　二十四　　日
附錄本案論罪科刑法條全文
刑法第三百二十八條：
意圖為自己或第三人不法之所有，以強暴、脅迫、藥劑、催眠術或他法，至使不能抗
拒，而取他人之物或使其交付者，為強盜罪，處五年以上有期徒刑。
以前項方法得財產上不法之利益或使第三人得之者，亦同。
犯強盜罪因而致人於死者，處死刑、無期徒刑或十年以上有期徒刑；致重傷者，處無
期徒刑或七年以上有期徒刑。
第一項及第二項之未遂犯罰之。
預備犯強盜罪者，處一年以下有期徒刑、拘役或三千元以下罰金。
刑法第二百七十七條：
傷害人之身體或健康者，處三年以下有期徒刑，拘役或一千元以下罰金。
犯前項之罪，因而致人於死者，處無期徒或七年以上有期徒刑；致重傷者，處三年以
上十年以下有期徒刑。
